【裁判字號】    92,訴,290
【裁判日期】    920715
【裁判案由】    偽造文書等
【裁判全文】
臺灣臺中地方法院刑事判決                           九十二年度訴字第二九○?
    公  訴  人  臺灣臺中地方法院檢察署檢察官
    被      告  乙○○
右列被告因偽造文書等案件，經檢察官提起公訴（九十一年度偵字第二三五四三號）
，本院判決如左：
    主  文
乙○○行使偽造私文書，足以生損害於他人，處有期徒刑參月，如易科罰金，以參佰
元折算壹日。如附表內容所示之物，均沒收。
    事  實
一、乙○○於民國九十一年四月十九日晚上某時許，因友人甲○○至其臺中縣太平市
    租住處借宿，竟因急需金錢，趁甲○○將汽車鑰匙置於家中電視機上之機會，私
    下開啟甲○○停放於其租住處附近之汽車，而基於意圖為自己不法之所有及行使
    偽造私文書之犯意，徒手竊取甲○○置於汽車內皮包中之甲○○所有由中國信託
    商業銀行股份有限公司（下稱中國信託銀行）所發給之ＭＡＳＴＥＲＣＡＲＤ信
    用卡一張（卡號末四碼為八六一○號，下稱系爭信用卡），得手後，於九十一年
    四月二十日上午十一時許，持系爭信用卡至特約商店金麗華企業有限公司（下稱
    金麗華公司）刷卡新臺幣（下同）一萬五千二百元，購買金飾一條，並偽簽「甲
    ○○」之署押於信用卡簽帳單之持卡人簽名欄上（該簽帳單為一式二聯，故該二
    聯上均有偽簽之「甲○○」署押各一枚，合計二枚），以偽造完成該信用卡簽帳
    單，並將該簽帳單交付於金麗華公司之職員，主張係「甲○○」簽認該帳款之意
    思而加以行使，使金麗華公司誤認係真正持卡人刷卡消費，而給付上揭消費物品
    ，均足以生損害於甲○○、中國信託銀行及金麗華公司。乙○○盜刷完畢後，為
    避免甲○○知悉，乃將系爭信用卡歸回原位，嗣因甲○○經中國信託公司電話確
    認有無消費該筆款項，發覺有異始得知上情。
二、案經中國信託商業銀行股份有限公司訴請臺灣臺中地方法院檢察署檢察官偵查起
    訴。
    理  由
一、右揭犯罪事實，業據被告乙○○於本院審理時坦承不諱，核與告訴人之指訴及被
    害人甲○○於本院調查時到庭證述之情節相符，並有系爭信用卡申請書、信用卡
    刷卡明細表、消費簽帳單、被告乙○○簽立之切結書影本各一紙在卷足參，足見
    被告之自白與事實相符，堪信為真實，從而本件事證明確，被告犯行堪以認定。
二、按信用卡之交易過程，係持卡人向特約商店提示信用卡，由持卡人在簽帳單上簽
    名，確認交易之標的及金額，再由特約商店核對該信用卡之有效性及持卡人之同
    一性無訛後，特約商店即將該簽帳單送交聯合信用卡處理中心轉知發卡機構撥款
    ，故簽帳單具有持卡人與特約商店之交易契約書之性質，並具有持卡人經由聯合
    信用卡處理中心請求發卡機構撥款之請求書或指示文件之性質，性質上係屬刑法
    第二百十條之私文書（最高法院九十一年度台上字第五二○九號判決參照）；又
    被告竊取系爭信用卡得手後，持以盜刷消費，其竊盜行為已然既遂，雖被告嗣後
    為避免被害人甲○○知悉，將系爭信用卡歸回原位，惟此乃被告事後為避免竊盜
    犯行遭人發覺之處分贓物行為，仍無礙於其竊盜行為既遂之認定。故核被告乙○
    ○所為，係犯刑法第三百二十條第一項之普通竊盜罪及第二百十六條、第二百十
    條之行使偽造私文書罪及刑法第三百三十九條第一項之詐欺取財罪。被告偽造署
    押之行為，為偽造私文書之部分行為；偽造私文書之低度行為，為行使偽造私文
    書之高度行為所吸收，均不另論罪。又被告所犯上開三罪間，有方法結果之牽連
    關係，為牽連犯，應依刑法第五十五條之規定，從一重之行使偽造私文書罪處斷
    。爰審酌被告竊取信用卡盜刷之行為，危害社會經濟秩序匪淺，犯罪所得及所生
    危害尚非鉅大，犯後能坦承犯行態度良好，及其犯罪之動機、目的、手段及業已
    繳清消費款項，並取得被害人甲○○之諒解等一切情狀，量處如主文所示之刑，
    並諭知易科罰金之折算標準。
三、如附表編號一號所示信用卡簽帳單店方收執聯一張上偽造之「甲○○」署押一枚
    ，應依刑法第二百十九條規定，宣告沒收之（最高法院四十三年台上字第七四七
    號判例參照）。如附表編號二號所示信用卡簽帳單消費者收執聯一張（含其上「
    甲○○」之署押一枚），係被告所有且供犯罪所用之物，應依刑法第三十八條第
    一項第二款規定，宣告沒收（最高法院六十三年台上字第二七七○號判例參照）
    。
四、臺灣臺中地方法院檢察署檢察官移送併辦意旨略以：被告乙○○於九十一年三月
    間持被害人李全祐之身分證影本，冒名向台新商業銀行股份有限公司申辦信用卡
    一張，並自九十一年四月二十六日起，陸續在臺中市○○區○○路等十三處刷卡
    消費合計二萬七千四百二十七元，因認被告上揭偽造文書、詐欺取財犯行與前開
    經本院論罪科刑之犯行具連續犯之裁判上一罪關係，故而移送併辦等語。然查：
    被告前開經本院論罪科刑之犯行，係持真正持卡人甲○○之信用卡盜刷消費；而
    上揭移送併辦之犯行，係被告冒被害人李全祐之名申辦信用卡而加以刷卡消費，
    二者之犯罪手法迥異，且被告於本院調查時自承：（李全祐這件與甲○○這件有
    何關係？）沒有關係，我事先冒辦李全祐的這件，後來因為甲○○到我家遊玩，
    我看他的信用卡在車內，所以才臨時起意拿他的信用卡去盜刷，當初在冒辦李全
    祐那件時，我並沒有想到要盜刷甲○○的信用卡等語（見本院九十二年六月五日
    訊問筆錄），顯見該二件犯行，被告並非基於同一概括犯意所為，是本件移送併
    辦部分與本案並無連續犯之裁判上一罪關係，自非本案起訴效力所及，本院無從
    併予審究，應退回由檢察官另行依法偵辦，併此敘明。
據上論斷，應依刑事訴訟法第二百九十九條第一項前段，刑法第二百十六條、第二百
十條、第三百二十條第一項、第三百三十九條第一項、第五十五條、第四十一條第一
項前段、第二百十九條、第三十八條第一項第二款，罰金罰鍰提高標準條例第一條前
段、第二條，判決如主文。
本案經檢察官黃政揚到庭執行職務。
中      華      民      國    九十二    年      七      月     十五     日
                              臺灣臺中地方法院刑事第六庭
                                  審判長法  官  梁  堯  銘
                                        法  官  許  旭  聖
                                        法  官  洪  堯  讚
右正本證明與原本無異。
如不服本判決，應於判決送達後十日內向本院提出上訴狀，上訴於臺灣高等法院臺中
分院( 須附繕本 )。
                                        書  記  官
中      華      民      國    九十二    年      七      月     十五     日
附表：
一、信用卡簽帳單店方收執聯一張上「甲○○」之署押一枚（該簽帳單為一式二聯）
    。
二、信用卡簽帳單消費者收執聯一張（含其上「甲○○」之署押一枚，該簽帳單為一
    式二聯）。
附錄論罪科刑法條
中華民國刑法第二百一十六條
 (行使偽造變造或登載不實之文書罪)
行使第二百十條至第二百十五條之文書者，依偽造、變造文書或登載不實事項或使登
載不實事項之規定處斷。
中華民國刑法第二百一十條
 (偽造變造私文書罪)
偽造、變造私文書，足以生損害於公眾或他人者，處五年以下有期徒刑。
中華民國刑法第三百二十條第一項
 (普通竊盜罪、竊佔罪)
意圖為自己或第三人不法之所有，而竊取他人之動產者，為竊盜罪，處五
年以下有期徒刑、拘役或五百元以下罰金。
中華民國刑法第三百三十九條第一項
 (普通詐欺罪)
意圖為自己或第三人不法之所有，以詐術使人將本人或第三人之物交付者，處五年以
下有期徒刑、拘役或科或併科一千元以下罰金。


司法院資訊處製作；財團法人民間司法改革基金會備份。
